【裁判字號】    96,訴緝,196
【裁判日期】    970213
【裁判案由】    證券交易法等
【裁判全文】
臺灣臺北地方法院刑事判決             96年度訴緝字第196號
公  訴  人  臺灣臺北地方法院檢察署檢察官
被      告  甲○○
上列被告因證券交易法等案件，經檢察官提起公訴（92年度偵字
第10295、13938號、93年度偵字第870號），本院判決如下：
    主  文
甲○○無罪。
    理  由
一、公訴意旨略以：被告甲○○為址設臺北市○○區○○路54號
    4 樓非屬公開發行、亦無依證券交易法申請公開募集、公開
    發行股票之資碩科技股份有限公司（業經廢止登記，下稱資
    碩科技公司）之實際負責人，孔祥愛（經臺灣高等法院以94
    年度上訴字第24號判處有期徒刑1年7月確定）為登記負責人
    ，徐立光（對外自稱「徐博文」，經本院以93年度訴字第10
    1 號判處有期徒刑1年6月確定）為該公司之總經理。緣於民
    國87年6 月間，甲○○為遂行其「印股票、換鈔票」之犯行
    ，竟意圖為自己不法之所有，先與經營不善之址設臺北市中
    山區○○○路○段34號7樓金賜興業股份有限公司（下稱金賜
    興業公司）負責人乙○○簽訂讓渡書（下稱系爭讓渡書），
    由甲○○支付讓渡金新台幣（下同）35萬元，取得金賜興業
    公司之經營權後，再於87年12月22日，將金賜興業公司之登
    記負責人申請變更登記為「陳清輝」（核准變更日期為同年
    月31日），營業地址遷至臺北市○○區○○路1段213號，88
    年4 月11日續將營業地址變更為臺北市○○區○○路46號（
    准變更日期為同年月28日），同年8 月21日又向主管機關申
    報增資，以華信商業銀行中山分行00000000000000000 號帳
    戶為股款專戶，將金賜興業公司資本額自2,500 萬元虛增至
    8,000 萬元，嗣透過有犯意聯絡綽號「姚董」、「張董」、
    「阿華」、「小伍」等成年姓名年籍不詳男子（下稱甲○○
    等人），尋覓孔祥愛等人頭擔任公司董、監事及申請手機電
    話使用，及支付酬勞，孔祥愛因而出面申請0000000000、00
    00000000、0000000000、0000000000號4 支電話使用，並於
    88年9 月14日將「金賜興業公司」申請變更名稱為資碩科技
    公司，登記負責人亦變更為孔祥愛，營業處所遷至臺北市○○區○○街60號3樓，登記資本額為8,000萬元，人頭董事包
    括江朝東、邢啟家、陳昌熾，監察人為柳裕杉；89年4 月25
    日資碩科技公司再虛偽辦理現金增資8,000 萬元，將公司資
    本額自8,000萬元擴增為1 億6,000萬元，復由記帳業者壬○○轉介委託儒風股務印刷股份有限公司印製增資股票，及委
    請中聯信託投資股份有限公司簽證。甲○○及綽號「姚董」
    、「張董」、「阿華」、「小伍」等人（下稱甲○○等人）
    為誘使投資大眾高價購買該公司股票，共同透過姓名年籍不
    詳、綽號「張董」之男子，邀總立股份有限公司（下稱總立
    公司）負責人徐立光擔任總經理，由徐立光以總立公司名義
    ，承租臺北市○○街60號3 樓做為資碩科技公司之主事務所
    ，並負責處理公司業務及洽商股票買賣交割等事宜；另於88
    年11月前後，以免費提供辦公處所及挹注資金為由，邀請財
    務困窘之中晶電腦股份有限公司（下稱中晶公司）負責人杜
    史存帶領員工遷入朱崙街60號3 樓辦公，同時僱請陳靜蘭、
    郭美蘭、鄭如玉等人在該址負責股票買賣過戶事宜，致投資
    人陷於錯誤，誤信無營運實績之資碩科技公司確在該址正常
    營運。其後甲○○又製作不實廣告傳單，對外誆稱資碩公司
    為從事網際網路數據通訊產品之設計、組裝業務之高科技公
    司，工廠分別位於臺北縣汐止市○○街8號4樓及桃園新屋、
    大陸東莞等地，且業已委託寶來、永昌證券股份有限公司輔
    導上櫃、上市，再輔以不實之財務報表，對外宣稱資碩公司
    88、89、90年之營業收入將分別高達2億3,040萬元，10億30
    4萬元，24億756萬元，每股盈餘為3.36元、4.5元、5.01 元
    ，預計分別無償配股300 股、400股及500股，訛稱「假使88
    年以每股EPS 3.36元的本益比，約15 倍的市價50元投資100
    張，成本為500萬元；經2 年半後上櫃，以每股EPS5.01元的
    本益比，約20倍的市價100元左右，計算市值增為5,000萬元
    ，實際報酬率約8.59倍」云云。甲○○等人為順利出售前述
    2 次虛偽增資所印製之股票牟利，明知依證券交易法第22條
    規定，出售所持有之公司股票，非經主管機關核准，不得對
    非特定者公開募集，竟洽商巴菲特投資公司（負責人為郭永
    捷，該公司未向主管機關申請設立登記）、聯邦亞太財務管
    理公司及聚寶開發公司等，未經財政部證券暨期貨管理委員
    會核准經營證券業務之無照券商，向不特定人兜售資碩科技
    公司股票，致戊○○、丁○○、己○○等投資人，誤信資碩
    科技公司深具發展前景，而陸續於88、89年間以每股15元至
    40元不等之價格購買股票，分別投入1,850萬元、196萬元（
    含89年3 月28日匯入世華銀行中正分行之現金增資款48萬元
    ）及204 萬元購入資碩科技公司股票。甲○○等人為隱匿89
    年3月間詐欺所得之現金增資款，復於89年3月30日，由孔祥
    愛、「姚董」「阿華」及「小伍」等同夥男子，齊赴世華聯
    合商業銀行中正分行，將資碩科技公司增資股款繳款專戶即
    帳號00000000000號帳戶內之2,033萬7,000 元款項提領一空
    ；孔祥愛以現金方式提領500萬元，餘1,533萬7,000 元則電
    匯轉入資碩科技公司在台北銀行中崙分行之000000000000號
    帳戶。同日渠等再轉赴該分行提領1,500 萬元，由孔祥愛以
    現金方式提領500萬元，餘1,000萬元分為2筆500萬元，各匯
    入資碩科技公司在合作金庫之0000000000000 號帳戶及孔祥
    愛在世華聯合商業銀行安和分行之00000000000 號帳戶，再
    續由孔祥愛配合提領。綜上，甲○○等人以前揭「印股票換
    鈔票」手法詐騙得逞後，旋即逃匿無蹤，致生損害於戊○○
    、丁○○、己○○等投資人之利益。另依89年4月增資至1億
    6,000萬元後之股東名冊，扣除88年8月21日第1 次增資時的
    18名人頭股東及所持股份，尚有560名股東，持有股數約700
    萬股，依該560名股東持有之股數均約在1萬股以內，及認股
    均價以25元計算，甲○○等人詐欺所得之金額估計約達1 億
    7,000萬元。因認被告甲○○涉犯刑法第214 條、第216條之
    行使使公務員登載不實文書罪嫌，刑法第340 條之常業詐欺
    罪嫌，公司法第9條第1項未收足公司股款而以申請文件表明
    收足罪嫌，商業會計法第71條第5 款商業負責人，其他利用
    不正當方法，致使財務報表發生不實之結果罪嫌（上開二罪
    名起訴書漏載之，經公訴蒞庭檢察官當庭陳明補充，併此敘
    明）；及違反證券交易法第20條第1項、第22條第3項之規定
    ，而犯同法第171條第1款、第175條之罪嫌，洗錢防制法第2
    條第1款、第9款之洗錢罪嫌等語。
二、按犯罪事實應依證據認定之，無證據不得認定犯罪事實，刑
    事訴訟法第154條第2項定有明文。而所謂認定犯罪事實之證
    據，係指足以認定被告確有犯罪行為之積極證據而言，該項
    證據自須適合於被告犯罪事實之認定，始得採為斷罪資料，
    如未能發現相當證據，或證據不足以證明，自不能以推測或
    擬制之方法，以為裁判之基礎（參照最高法院29年上字第31
    05號、40年臺上字第86號及30年上字第 816號判例）。又刑
    事訴訟法第161條第1項亦規定，檢察官就被告犯罪事實，應
    負舉證責任，並指出證明之方法，是檢察官對於起訴之犯罪
    事實，應負提出證據及說服之實質舉證責任，倘其所提出之
    證據，不足為被告有罪之積極證明，或其指出證明之方法，
    無從說服法院以形成被告有罪之心證，基於無罪推定之原則
    ，自應為被告無罪判決之諭知（參照最高法院92年度台上字
    第128號判例）。
三、公訴人認被告涉犯前開證券交易法等罪嫌，無非係以下列為
    主要論據：
  (一)告訴人丁○○、戊○○、己○○在調查、偵查中之指訴。
  (二)共同被告孔祥愛、徐立光在調查、偵查中之供述。
  (三)證人陳靜蘭、郭美蘭、鄭如玉在調查、偵查中之證述。
  (四)證人杜史存在調查、偵查中之證述。
  (五)證人蔡麗琴、游昌文、林妙怡、王冬燦、王偉德在調查中之
    證述。
  (六)證人陳昌熾在調查中之證述。
  (七)證人乙○○在調查、偵查中之證述。
  (八)證人蘇南典在調查中之證述。
  (九)證人壬○○在調查、偵查中之證述。
  (十)證人郭建忠在調查中之證述。
  (十一)共同被告黃信雄在調查、偵查中之供述。
  (十二)共同被告郭永捷在調查中之供述。
  (十三)共同被告陳正炘在調查中之供述。
  (十四)87年6月8日被告與證人乙○○簽訂之讓渡書影本、資碩科技
    公司及金賜興業公司工商登記資料影本，資碩科技公司增資
    至1億6,000萬元之股東名冊。
  (十五)聯邦亞太公司工商登記資料影本。
  (十六)聚寶開發之工商登記資料影本。
  (十七)遠傳電信股份有限公司風險管制中心92年1月20日92年1 月7
    日肆字第09243400330號函影本。
  (十八)儒風股務印刷股份有限公司提供之工作單影本。儒風股務印
    刷股份有限公司之出貨單、工作明細表、股票樣張。
  (十九)中聯信託投資股份有限公司91年10月21日（九一）聯投字第
    743號函。
  (二十)共同被告徐立光以總立公司名義訂定之租賃契約。
  寶來證券股份有限公司91年10月4日（九一）寶承字第891號
    函、永昌綜合證券股份有限公司91年9 月27日（九十一）永
    承字第1803號函影本，及臺北市稅捐稽徵處中北分處91年10
    月4 日北市稽中北密字第0901002250號函覆資碩科技公司申
    報87年2月至89年10月（89年11月1日擅自歇業）之營業稅資
    料影本。
  告訴人丁○○、戊○○於91年9 月20日提供之資料，告訴人
    己○○於同月27日提供之資料。
  資碩科技公司在世華聯合商業銀行中正分行00000000000 號
    帳戶之開戶資料及交易往來明細影本。
  資碩科技公司在世華聯合商業銀行中正分行開設0000000000
    0號帳戶89年3月30日轉帳交易傳票及大額提款登記簿影本、
    資碩科技公司在台北銀行中崙分行000000000000號帳戶開戶
    資料、交易往來明細及89年3月30日等轉帳交易傳票影本。
  臺北縣永和市戶政事務所92年4月2日北縣永戶字第09200022
    63號函。
四、訊據被告固不否認曾於87年6 月間向證人乙○○購買金賜興
    業公司之事實，惟仍堅詞否認有上開犯行，辯稱：當時係與
    系爭讓渡書上見證人丙○○合作購買金賜興業公司，但因為
    價錢等問題，其後便由丙○○接手金賜興業公司並開立本票
    予伊作為對價，金賜興業公司之後移轉登記與增資等均與伊
    無關等語。經查：
  (一)被告於87年6 月間，以35萬元之代價，自證人乙○○購買金
    賜興業公司經營權之事實，業據被告自承不諱，且有證人乙○○、證人即系爭讓渡書見證人庚○○證述屬實（見偵查卷
    6453號(二)第197頁正反面、第215頁正反面、偵查卷10295 號
    第46頁至第48頁反面、本院卷第90頁反面），並有系爭讓渡
    書（見調查局卷(二)第1 頁至第2頁、偵字第6453號卷(二)第199
    頁至第200 頁）在卷可稽，是被告向證人乙○○購買金賜興
    業公司之事實，堪以認定。又金賜興業公司於87年12月31日
    經核准變更登記負責人為「陳清輝」，並遷址至臺北市○○
    區○○路1 段213號，復於88年4月28日經核准變更營業地址
    為臺北市○○區○○路46號，同年9 月14日經核准將「金賜
    興業公司」申請變更名稱為資碩科技公司，登記負責人亦變
    更為共同被告孔祥愛，營業處所更遷至臺北市○○區○○街
    60 號3樓，資本額增至8仟萬元，復於89年4月25日再增資為
    1億6仟萬元；另經證人即記帳業者壬○○轉介委託儒風股務
    印刷股份有限公司印製增資股票後，再委請中聯信託投資股
    份有限公司簽證；及由共同被告徐立光擔任總經理，承租臺
    北市○○街60號3 樓做為資碩科技公司之主事務所，並邀請
    財務困窘之證人即中晶公司負責人杜史存帶領員工遷入朱崙
    街60號3 樓辦公，同時僱請證人陳靜蘭、郭美蘭、鄭如玉等
    人在該址負責股票買賣過戶事宜，致投資人陷於錯誤，誤信
    無營運實績之資碩科技公司確在該址正常營運；又以不實廣
    告傳單及不實財務報表，且由商巴菲特投資公司、聯邦亞太
    財務管理公司及聚寶開發公司等，未經財政部證券暨期貨管
    理委員會核准經營證券業務之無照券商，向不特定人兜售資
    碩科技公司股票，致證人戊○○、丁○○、己○○等投資人
    陷於錯誤而購買資碩科技公司股票，所繳股款均遭提領一空
    等事實，有證人丁○○、戊○○、己○○、陳靜蘭、郭美蘭
    、鄭如玉、杜史存、乙○○、壬○○、蔡麗琴、游昌文、林
    妙怡、王冬燦、王偉德、陳昌熾、蘇南典、郭建忠證述在案
    ，共同被告孔祥愛、徐立光、黃信雄、郭永捷、陳正炘供述
    在卷。復有系爭讓渡書，聯邦亞太公司、聚寶開發公司、資
    碩科技公司及金賜興業公司工商登記資料、資碩科技公司增
    資至1億6仟萬元之股東名冊遠傳電信股份有限公司風險管制
    中心92年1月20日92年1月7日肆字第09243400330號函、儒風
    股務印刷股份有限公司工作單、出貨單、工作明細表、股票
    樣張，中聯信託投資股份有限公司91年10月21日（九一）聯
    投字第743 號函、共同被告徐立光以總立公司名義訂定之租
    賃契約、寶來證券股份有限公司91年10月4 日（九一）寶承
    字第891號函、永昌綜合證券股份有限公司91年9月27日（九
    十一）永承字第1803號函，及臺北市稅捐稽徵處中北分處91
    年10月4 日北市稽中北密字第0901002250號函覆資碩科技公
    司申報87年2月至89年10月（89年11月1日擅自歇業）之營業
    稅資料、資碩科技公司在世華聯合商業銀行中正分行000000
    00000號帳戶之開戶資料及交易往來明細、89年3月30日轉帳
    交易傳票及大額提款登記簿、資碩科技公司在台北銀行中崙
    分行000000000000 號帳戶開戶資料、交易往來明細及89年3
    月30日等轉帳交易傳票、及臺北縣永和市戶政事務所92年 4
    月2 日北縣永戶字第0920002263號函等在卷可稽。且上開事
    實業經臺灣高等法院94年度上訴字第24號、本院93年度訴字
    第101 號判決確認，有上開判決在卷可稽。是被告於購買金
    賜興業公司後，就其後犯行是否擔任實際負責人或有實施行
    為即為本件審酌重點。
  (二)查金賜興業公司於87年6 月間經被告與證人乙○○簽訂系爭
    讓渡書後，87年9 月18日申請改選董監事變更登記，經臺北
    市政府建設局於同年10月6 日核准在案，此時金賜興業公司
    股東為：乙○○、陳清輝、廖正生、高玉明、周叔冠、姜伯
    延、吳永基等7 人；嗣近1年後始於88年8月14日申請變更為
    資碩科技公司、登記負責人為孔祥愛，營業處所遷至臺北市
    中山區○○街60號3樓，登記資本額增為8,000萬元，股東則
    變更為孔祥愛、江朝冬、刑啟家、陳昌熾、柳裕杉、陳慶萬
    、陳清輝、黎一宏、高玉明等22人，經臺北市政府建設局於
    88年9月14日核准在案，旋於89年4月5日復又增資8千萬元等
    情，此有臺北市政府建設局87年10月6 日建一字第87331962
    號函、88年9 月14日臺北市政府建設局建商二字第88333321
    號函暨資碩科技公司及金賜興業公司工商登記資料（見調查
    局卷(一)第37頁至89頁）在卷可稽，則被告於87年6 月間受讓
    金賜興業公司後，該公司股東及登記負責人等業經變更之事
    實，應堪認定。又證人丙○○有簽發本票4 紙予被告之事實
    ，有證人丙○○於本院審理時證述明確（見本院卷第110 頁
    ），且有被告庭提證人丙○○所簽發本票4 紙（其發票日
    期為87年10月27日、到期日87年12月27日、票面金額為5 萬
    2,500 元；發票日期為87年10月27日、到期日87年12月27
    日、票面金額為12萬5,000元；發票日期為87年11月17 日
    、到期日88年1月15日、票面金額為3 萬7,800元；發票日
    期為87年11月17日、到期日88年1 月15日）附卷可稽，是被
    告辯稱：證人丙○○係開立上開4 紙本票作為讓渡金賜興業
    公司對價等語，尚非子虛。再由「臺北市○○區○○路46號
    」為證人丙○○所任負責人之豐蒟企業有限公司設立登記地
    址，及證人丙○○於被告購買金賜興業公司後有將金賜興業
    公司轉讓他人之事實，此業據證人丙○○證述明確，且有臺
    灣士林地方法院檢察署93年度偵緝字第28號起訴書在卷可稽
    （見本院卷第99頁），而金賜興業公司於88年4 月22日申請
    將營業處所自「臺北市○○區○○路1段213號」變更至「臺
    北市○○區○○路46號」，益徵被告辯稱：金賜興業公司係
    由證人丙○○接手處理等語，尚非虛妄。故被告購買金賜興
    業公司後，旋即將金賜興業公司轉讓證人丙○○，則實無從
    據被告有於87年6 月間受讓金賜興業公司之事實，逕認該公
    司所涉相關犯罪均為被告所為。
  (三)至儒風股務印刷股份有限公司職員辛○○於本院審理時證述
    ：根據伊公司資料顯示，資碩科技公司股票印製聯絡人為孔
    祥愛等語（見本院卷第110頁反面至第111頁），復有儒風股
    務印刷股份有限公司之出貨單、工作明細表、股票樣張（見
    調查卷(二)第6 、13、14上下頁）在卷可稽，且經本院細查儒
    風股務印刷股份有限公司之出貨單上確實載有「聯絡人記載
    孔祥愛T ：00000000 F00000000」等情，是資碩科技公司於
    增資股票印製聯絡人實為共同被告孔祥愛，而非本件被告。
  (四)又證人壬○○於本院審理時證述：「（被告說只有出現一次
    ，之後增資、變更名字都不是他委託，是否如此？）我那時
    印象就是見被告一、二次，所以我再調查局說的確實都是這
    樣子，後來他們陸續叫我做變更，是有一個姓孔的。」（見
    本院卷第89 頁） 、「『請確認甲○○委託你幾次？（提示
    金賜興業公司登記卷並告以要旨）』87年9 月18日改選董監
    事為乙○○、陳清輝；87年12月22日遷址到汀洲路一段213
    號；88年4 月22 日 遷址到北投新興路46號；88年9 月14日
    申請增資及更名、遷移地址；89年5 月11日增資，這幾次都
    是我們辦的。一開始委託我是甲○○，繳罰鍰那次甲○○也
    有出現，但後來公司陸續委託都是公司派人來，甲○○沒有
    再出現了。」（本院卷第89頁反面及第90頁）等語，是證人
    壬○○有將金賜興業公司及資碩科技公司委託辦理相關事務
    與被告混淆情形。次由，證人壬○○辦理資碩科技公司變更
    登記及會計帳戶上問題係與資碩科技公司「陳」姓女職員聯
    絡，且該「陳」姓女職員提供證人壬○○之行動電話號號係
    由共同被告孔祥愛所申請者，此經證人壬○○於偵查中證稱
    ：「（你有無甲○○或其他資碩科技公司人員的聯絡電話可
    供參考？）當時我為業務上的問題，打電話去資碩公司，該
    公司的會計「『陳小姐』給我0000000000的電話。」（偵卷
    6453號(二)第224 頁反面），且有遠傳電信股份有限公司風險
    管制中心92年1 月20日92年1 月7 日肆字第09243400330 號
    函附卷可參，是證人壬○○受託辦理資碩科技公司所委託相
    關事務之聯絡人亦非本件被告。
  (五)再者，證人陳世煌、戊○○、己○○購買資碩科技公司股票
    之接洽人均非被告，且亦未曾見過被告，此業經證人陳世煌
    、戊○○、己○○證述明確（見他字卷第1 至5 頁第24頁、
    偵查卷870 號第3 至5 頁、偵查卷第6453號(二)第16頁、24頁
    反面、調查卷(一)）；且共同被告孔祥愛、徐立光亦供稱並未
    見過被告等語（見本院訴字第101 號卷(二)第146 頁）；另由
    證人即資碩科技公司職員陳靜蘭、郭美蘭及鄭如玉、證人即
    中晶公司負責人杜史存證述未曾見過被告等語（見偵查卷
    10295 號第第85頁、本院93年度訴字第101 號卷第82頁反面
    、第85頁、偵卷6453號(二)第123 頁、調查局卷(一)第17頁反面
    ）。故並無證據足資證明被告係真實年籍不祥綽號「姚董」
    、「張董」、「阿華」、「小伍」等成年男子，或與之有犯
    意聯絡之情。
五、綜上所述，被告既於讓渡金賜興業公司後，旋由證人丙○○
    接手處理，且公訴人提出之證據，均不足為被告係本件綽號
    「姚董」、「張董」、或「阿華」、「小伍」等成年姓名年
    籍不詳男子或有行為分擔，亦或與上開犯嫌有犯意聯絡，自
    不得僅以被告於86年6 月間與證人乙○○簽訂金賜興業公司
    讓渡書，及被告就金賜興業公司86年10月、12月間有委託證
    人壬○○等情，遽認被告涉犯公訴人所指之罪嫌。此外，又
    查無其他積極證據，足認被告公訴人所指犯罪之情事，揆諸
    前開判例及說明，於積極證據不足為不利被告事實之認定時
    ，即應為有利於被告之認定，故被告犯罪尚屬不能證明，依
    法應諭知無罪之判決。
據上論斷，應依刑事訴訟法第301條第1項，判決如主文。
本案經檢察官陳重言到庭執行職務
中    華    民    國    97    年    2     月    13    日
                    刑事第四庭審判長法  官  劉慧芬
                                    法  官  黎惠萍
                                    法  官  郭惠玲
如不服本判決，應於判決送達後10日內，向本院提出上訴狀。
以上正本證明與原本無異。
                                    書記官  鄭雅文
中    華    民    國    97    年    2     月    15    日


司法院資訊處製作；財團法人民間司法改革基金會備份。
